臺灣臺中地方法院民事判決　　　　　　　　 96年度再字第8號
再審原告　　甲○○
　　　　　　　　　　　　樓
再審被告　　乙○○
上列當事人間請求確認抵押權不存在事件，再審原告對於民國
96年2月16日本院95年度訴字第2542號確定判決提起再審之訴，
本院判決如下：
    主  文
再審之訴駁回。
再審訴訟費用由再審原告負擔。
    理  由
一、本件再審意旨略以：(一)再審被告與再審原告並未見面，而係
    由訴外人楊秀娟出面與再審原告商談銀行轉增貸事宜，則依
    原審所認定之事實，兩造間如欲發生借貸之法律關係，須透
    過代理之方式為之，依舉證責任法則，應由再審被告就此「
    代理」行為存在負舉證責任，而訴外人楊秀娟於94年8月15
    日未曾提及有關「代理」再審被告出借金錢一事，再審被告
    於另案台灣板橋地方法院95年度簡上字第226號給付票款事
    件96年7月2日審理時之陳述，可知再審被告對於所謂與再審
    原告間之借貸關係事前並不知悉，且訴外人楊秀娟既未表明
    其為再審被告代理人之身分，原審認兩造間之借貸關係由訴
    外人楊秀娟之代理行為而發生，顯有判決適用法規違誤之違
    法。(二)又依再審被告提出之「說明書」可知，再審原告於94
    年8月15日並未向訴外人楊秀娟借款，而係委託其辦理銀行
    轉增貸，原審就此證據未予斟酌，顯有違法；且再審被告稱
    2紙支票係由訴外人黃中平於94年9月19日及同年10月17日持
    往借貸，與其所指「借錢需先設定抵押權，且要本人到場親
    立本票借據」不符，原審就此證據疏未斟酌。爰依民事訴訟
    法第496條第1項第1款、第13款之規定，提起本件再審之訴
    ，並聲明：(1)原確定判決廢棄；(2)請求確認兩造間如附表所
    示之不動產於94年10月31日登記、收件字號為台中市中山地
    政事務所094普字第349620號、權利價值最高限額70萬元、
    存續期間自94年8月1日起至104年7月31日止之抵押權不存在
    ；(3)再審被告應將上開抵押權設定登記辦理塗銷。
二、按再審之訴，應於30日之不變期間內提起；前項期間，自判
    決確定時起算，但再審之理由知悉在後者，自知悉時起算，
    民事訴訟法第500條第1項、第2項定有明文。次按民事訴訟
    法第496條第1項第1款所謂適用法規顯有錯誤，係指確定判
    決違背法規或現存判例解釋者而言，故當事人自收受判決正
    本之送達時，對於判決理由，有無適用法規顯有錯誤之情形
    ，即可知悉。至於當事人本人對於法規之瞭解程度如何，當
    不能影響同法第500條第1項、第2項關於30日不變期間之起
    算，最高法院71年度台再字第210號判例可資參照。
三、經查，本件再審原告係以民事訴訟法第496條第1項第1款、
    第13款規定，提起本件再審之訴，自應遵守民事訴訟法第50
    0條第1項、第2項所定30日不變期間。雖再審原告主張其係
    另案閱卷有關台灣板橋地方法院95年度簡上字第226號給付
    票款事件96年7月2日審理筆錄再審被告之陳述後，始知原審
    判決有適用法規顯有錯誤之違法云云，惟原審判決理由是否
    有適用法規顯有錯誤之違法，於再審原告收受該判決時即得
    知悉，其與再審被告於另案審理中之陳述無涉，揆諸上開判
    例，該30日之不變期間應自判決確定時起算；另再審原告雖
    主張原審判決就再審被告提出之「說明書」及再審被告於原
    審所為陳述之證據均疏未斟酌云云，惟該再審理由所稱之「
    證據」於原審審理中既已存在，再審原告於收受原審判決時
    顯已知悉該「證據」於原審審理中是否未斟酌，是其30日之
    不變期間亦應自判決確定時起算。又原審於96年2月16日判
    決後，該判決分別於96年3月2日及同年3月5日送達再審被告
    、原告，有送達回證附於原審卷宗可稽，並於96年3月26 日
    確定，再審原告遲至96年8月1日始具狀提出本件再審之訴，
    有該再審訴狀上之收文章可憑，顯已逾上開民事訴訟法第50
    0條第1項規定自判決確定時起算之30日不變期間。
四、綜上所述，再審原告提起本件再審已逾30日之不變期間，其
    訴為不合法，應予駁回。
據上論結，依民事訴訟法第502條第1項、第95條、第78條，裁定
如主文。
中　　華　　民　　國　　96　　年　　10　　月　　12  　日
                  民事第一庭    法　官　卓進仕
以上正本係照原本作成
如對本裁定抗告，須於裁定送達後十日內向本院提出抗告狀
中　　華　　民　　國　　96　　年　　10　　月　　12  　日
                                書記官
